臺灣臺東地方法院交通事件裁定　　　　 100年度交聲字第38號
原處分機關　交通部公路總局高雄區監理所臺東監理站
異　議　人
即受處分人　鄭瑞漳
上列受處分人因違反道路交通管理處罰條例案件，對於交通部公
路總局高雄區監理所臺東監理站於民國100年3月28日所為之處分
（原處分：東監違裁字第裁81-T00000000號）聲明異議，本院裁
定如下：
    主  文
原處分撤銷。
鄭瑞漳汽車駕駛人，駕駛汽車經測試檢定酒精濃度超過規定標準
，處罰鍰新臺幣萬肆仟伍佰元，應吊扣小型車普通駕駛執照貳
年及接受道路交通安全講習。
    理  由
一、按汽車駕駛人飲用酒類或其他類似物後其吐氣所含酒精濃度
    超過每公升0.25毫克或血液中酒精濃度超過百分之0.05以上
    者，不得駕車，道路交通安全規則第114條第2款定有明文。
    另汽車駕駛人，駕駛汽車經測試檢定有酒精濃度超過規定標
    準者，處新臺幣（下同）1萬5千元以上6萬元以下罰鍰，並
    當場移置保管其車輛及吊扣其駕駛執照1年；因而肇事致人
    受傷者，並吊扣其駕駛執照2年；致人重傷或死亡者，吊銷
    其駕駛執照，並不得再考領，道路交通管理處罰條例第35條
    第1項第1款定有明文。
二、原處分意旨略以：異議人即受處分人鄭瑞漳於民國100年3月
    25日晚間20時51分許，飲酒後駕駛車號6300－WV號自用小貨
    車，行經臺東縣臺東市中興陸橋西端處，經臺東縣警察局保
    安警察隊員警對其進行呼氣酒精濃度測試，當場測得其呼氣
    酒精濃度達0.47mg/L，已逾規定不得駕駛車輛之濃度標準，
    乃依法掣單舉發違規，爰依道路交通管理處罰條例第35條第
    1項第1款及違反道路交通管理事件統一裁罰基準表等規定，
    裁處異議人罰鍰3萬4千5百元、吊扣駕駛執照24個月，並施
    以道安講習。
三、聲明異議意旨略以：異議人酒醉駕車時，所駕駛之交通工具
    為自用小貨車，應吊扣小型車普通駕駛執照而非職業大貨車
    駕駛執照，故依法聲明異議，請求撤銷原處分等語。
四、經查：
  (一)按94年2月5日公佈，95年2月5日施行之行政罰法第1條規
      定「違反行政法上義務而受罰鍰、沒入或其他種類行政罰
      之處罰時，適用本法。但其他法律有特別規定者，從其規
      定」，足認行政罰法係屬行政罰之基本法，而道路交通管
      理處罰條例本質上係屬行政罰，此由該條例中就交通違規
      行為所定法律效果包括罰鍰、吊銷證照裁罰等行政罰觀之
      甚明（參照行政罰法第1條、第2條將罰鍰、吊銷證照處分
      均定為行政罰），是違反道路交通管理處罰條例之裁罰事
      件，自有行政罰法之適用。又按行政罰法第26條規定：「
      一行為同時觸犯刑事法律及違反行政法上義務規定者，依
      刑事法律處罰之。但其行為應處以其他種類行政罰或得沒
      入之物而未經法院宣告沒收者，亦得裁處之。前項行為如
      經不起訴處分或為無罪、免訴、不受理、不付審理之裁判
      確定者，得依違反行政法上義務規定裁處之。」，此即所
      謂一事不二罰之原則。究其立法目的，係因一行為同時觸
      犯刑事法律及違反行政法上義務規定時，由於刑罰與行政
      罰同屬對不法行為之制裁，而刑罰之懲罰作用較強，故依
      刑事法律處罰，即足資警惕時，實無一事二罰再處行政罰
      之必要，且刑事法律處罰，由司法機關依法定程式為之，
      較符正當法律秩序，應予優先適用，職此，因同時觸犯刑
      事法律及違反行政法上義務規定之行為，行政機關得否科
      以與刑罰相類之行政罰處罰，端視該行為之刑事訴追或審
      判程式終局結果而定，在刑事訴追、審判程式尚未終局確
      定前，行政機關自不得逕予裁罰，至於沒入或其他種類行
      政罰，因兼具維護公共秩序之作用，為達行政目的，行政
      機關仍得併予裁處，又此所稱「其他種類行政罰」，係指
      違反行政法上之義務應受「裁罰性」之「不利處分」而言
      ，依行政罰法第2條規定，應包括剝奪或消滅資格、權利
      之吊銷證照處分在內。
  (二)本件違規事實，除為異議人所不否認外，並有原舉發通知
      單影本1紙附卷可稽，是本件異議人確有於前揭時、地酒
      後駕車，且吐氣酒精濃度測定值達0.47mg/L而超過規定標
      準之事實，固堪認定。查94年12月14日修法前之道路交通
      管理處罰條例第68條規定：「汽車駕駛人，因違反本條例
      及道路交通安全規則之規定，受吊扣或吊銷駕駛執照處分
      時，受吊扣或吊銷其持有各級車類之駕駛執照」，修法前
      條文將違法或違規駕駛人所持有各級車類之駕駛執照一併
      吊扣或吊銷，失之過酷，對於人民工作與生活影響過鉅，
      有違比例原則，乃於修法時將其中「受吊扣處分者，吊扣
      其持有各級車類之駕駛執照」部分之規定刪除。是駕駛人
      違反同條例第35條第1項第1款之規定而受吊扣駕駛執照處
      分時，依修正後第68條規定並參照其修正意旨，應僅得吊
      扣違規或違法當時駕駛車類之駕駛執照，否則駕駛人駕駛
      低一級之車類違反本條例之規定時，不論其所造成之實害
      結果，而一律吊扣駕駛人所持有之各類駕駛執照，亦有違
      反相同事件相同處理，不同事件不同處理之平等原則（參
      照臺灣高等法院97年法律座談會刑事類第40號提案研討結
      果）。受處分人為本件違規行為時，係駕駛自用小貨車，
      此有臺東縣警察局東警交字第T00000000號舉發違反道路
      交通管理事件通知單附卷可憑，依上揭說明，其應受之處
      分為限制其駕駛普通小型車之權利，即吊扣其小型車普通
      駕駛執照，原處分機關未審酌及此，逕為裁罰，即難認為
      允當，從而本件受處分人之對於吊扣職業大貨車駕照24個
      月之部分，異議為有理由。至於道路交通安全規則第61條
      等規定，汽車駕駛人取得高一級車類之駕駛資格者，應換
      發駕駛執照，並准其駕駛較低級車類之車輛，而已領有職
      業大貨車駕駛執照者，得駕駛較低級之普通小型車，而公
      路機關於實務上僅逐級核給汽車駕駛執照1張（即一人一
      照原則），致持有職業大貨車駕駛執照者，因駕駛普通小
      型車違規，而須吊扣職業大貨車執照時，產生技術層面之
      困難，惟此技術層面問題，實難據以為原處分適法之理由
      ，併此敘明（臺灣高等法院98年度交抗字第24號、第1563
      號裁定意旨參照）。
五、綜上所述，異議人確有上揭違規行為，原處分機關依道路交
    通管理處罰條例第35條第1 項第1 款規定，裁處異議人吊扣
    駕駛執照24個月，既有上開不當之處，本院參酌臺灣高等法
    院暨所屬法院98年法律座談會刑事類第23號決議，自應將原
    處分撤銷，由本院依道路交通管理處罰條例第35條第1項第1
    款及違反道路交通管理事件統一裁罰基準表等規定，裁處異
    議人罰鍰3萬4千5百元、吊扣小型車普通駕駛執照24個月，
    並施以道安講習以資適法。
六、據上論斷，應依道路交通案件處理辦法第19條前段，裁定如
    主文。
中    華    民    國    100    年    5    月    16    日
                    交通法庭    法  官  林拔群
以上正本證明與原本無異。
如不服本裁定，應於裁定送達後5日內向本院提出抗告狀（須附
繕本）。「切勿逕送上級法院」。
                                書記官  鄭鈺瓊
中    華    民    國   100    年    5     月    16    日